【裁判字號】    94,交易,405
【裁判日期】    950119
【裁判案由】    業務過失傷害
【裁判全文】
臺灣臺北地方法院刑事判決             94年度交易字第405號
公  訴  人  臺灣臺北地方法院檢察署檢察官
被      告  乙○○
上列被告因業務過失傷害案件，經檢察官提起公訴（九十四年度
偵字第七七九七號），本院判決如下：
    主  文
乙○○無罪。
    理  由
一、公訴意旨略以：被告乙○○平日以送報、便當為生，係以駕
    駛為附隨業務之人，於民國九十三年九月二十日十一時二十
    分許，為送便當至臺北市中山區大直一帶，而駕駛車號二三
    ０八－ＤＸ自小客車沿臺北市中山區○○○路東向西方向行
    駛，駛至臺北市中山區○○○路與敬業二路路口處，本應注
    意汽車駕駛人於行車時，須注意車前狀況，並隨時採取必要
    之安全措施，且行經無號誌路口時，應減速慢行，以避免交
    通事故之發生，依當時情形，亦無不能注意之情事，竟疏未
    注意，即貿然以時速三十至四十公里之速度直行，適告訴人
    甲○○騎乘車號ＢＢＹ－九一五號重型機車沿臺北市中山區
    ○○○路南向北直行駛至，亦疏未注意支道車應禮讓幹道車
    先行，即貿然穿越上開路口，乙○○所駕駛上開車輛之車頭
    因之撞及甲○○所騎乘機車之車頭，致甲○○因之人車倒地
    ，並受有右股骨骨折、右股骨轉子間骨折、臉部撕裂傷等傷
    害等語，因認被告乙○○涉犯刑法第二百八十四條第二項前
    段之業務過失傷害罪嫌。
二、按犯罪事實應依證據認定之，無證據不得認定其犯罪事實。
    又不能證明被告犯罪者，應諭知無罪之判決，刑事訴訟法第
    一百五十四條第二項、第三百零一條第一項分別定有明文。
    再按，事實之認定，應憑證據，如未能發現相當證據，或證
    據不足以證明，自不能以推測或擬制之方法，為裁判基礎；
    且認定不利於被告之事實須依積極證據，苟積極證據不足為
    不利於被告事實之認定時，即應為有利於被告之認定；另認
    定犯罪事實所憑之證據，雖不以直接證據為限，間接證據亦
    包括在內，然無論直接證據或間接證據，其為訴訟上之證明
    ，須於通常一般之人均不致有所懷疑，而得確信其為真實之
    程度者，始得據之為有罪之認定，倘其證明尚未達到此一程
    度，而有合理之懷疑存在，無從使事實審法院得有罪之確信
    時，即應由法院為諭知被告無罪之判決（最高法院四十年臺
    上字第八六號、三十年上字第八一六號、七十六年臺上字第
    四九八六號判例意旨參照）。
三、本件公訴人認被告乙○○涉犯刑法第二百八十四條第二項前
    段之業務過失傷害罪嫌，無非以告訴人甲○○之指訴、現場
    圖、交通事故調查表(一)、(二)、談話紀錄表、補充資料表、肇
    事原因初步分析研判表（偵字卷第二十頁至第二七頁參照）
    、財團法人康寧醫院診斷證明書（偵字卷第十七頁參照）及
    臺北市車輛行車事故鑑定委員會鑑定意見書（偵字卷第四十
    頁參照）等件資為論據。
四、被告乙○○於本院審理時固承認其有於上開時地駕駛上開車
    號之自用小客車與告訴人甲○○所騎乘車號ＢＢＹ－九一五
    號之重型機車發生撞擊，致告訴人受有右股骨骨折、右股骨
    轉子間骨折、臉部撕裂傷等傷害之事實，惟否認有何業務過
    失傷害犯行，辯稱：我沒有過失，我在經過肇事路口時確實
    有減速慢行等語。
五、經查，被告乙○○平日以送報、便當為生，係以駕駛為附隨
    業務之人，於上開時間駕駛上開車號之自用小客車經過上開
    地點，適告訴人騎乘車號ＢＢＹ－九一五號重型機車沿臺北
    市中山區○○○路南向北直行，疏未注意支道車應禮讓幹道
    車先行，即貿然穿越上開路口，被告所駕駛上開車輛之車頭
    因之撞及告訴人所騎乘機車之車頭，致告訴人人車倒地，並
    受有右股骨骨折、右股骨轉子間骨折、臉部撕裂傷等傷害之
    事實，為被告所是認，並經告訴人甲○○指訴綦詳（偵查卷
    第六頁至第八頁及第三六、三七頁參照），復有現場圖、交
    通事故調查表(一)、(二)、談話紀錄表、補充資料表、肇事原因
    初步分析研判表、臺北市○○○○○道路交通事故肇事人自
    首情形紀錄表（偵字卷第二八頁參照）、現場照片八幀（偵
    字卷第二九頁至第三二頁參照）、財團法人康寧醫院診斷證
    明書、臺北市車輛行車事故鑑定委員會鑑定意見書各一份在
    卷可稽，以及臺北市政府交通局九十四年十一月二十三日北
    市交五字第０九四三五一０八七００號函檢送臺北市車輛行
    車事故鑑定覆議委員會鑑定覆議意見書一份附於本院卷可稽
    。
六、惟查，被告一再辯稱：我在經過肇事路口時確實有踩煞車以
    減速慢行等語（偵查卷第三六頁及本院九十五年一月五日審
    判筆錄參照），而本件公訴人據以認定被告對於本件交通事
    故負有過失責任之證據，僅有被告於九十三年九月二十日接
    受員警製作交通事故談話紀錄表時，供述其肇事當時行車速
    率三十至四十公里等語（偵查卷第二四頁參照），另臺北市
    政府警察局交通警察大隊、臺北市車輛行車事故鑑定委員會
    及臺北市車輛行車事故鑑定覆議委員會對於本件交通事故肇
    事原因研判，均認本件肇事主因係告訴人駕駛ＢＢＹ－九一
    五號重型機車支道車未讓幹道車先行，至於被告「涉嫌」行
    經無號誌路口未減速慢行雖為本件交通事故之肇事次因，惟
    該等鑑定機關亦以上開談話紀錄表所記載被告之上開供述作
    為鑑定出肇事次因之依據，且鑑定意見亦均表示被告僅係「
    涉嫌」行經無號誌路口未減速慢行，並非明確認定被告確實
    未減速慢行，而對本件車禍之發生應負過失責任，此有前開
    肇事原因初步分析研判表、臺北市車輛行車事故鑑定委員會
    鑑定意見書及臺北市車輛行車事故鑑定覆議委員會鑑定覆議
    意見書各一份在卷可稽，又告訴人亦僅指稱：其遭被告駕車
    撞擊後即昏迷，對於車禍發生過程不清楚等語（偵查卷第六
    頁至第八頁參照），綜上所述，本件認定被告具有過失責任
    之唯一證據為被告於警詢時之自白，則依刑事訴訟法第一百
    五十六條第二項之規定，不得以被告之自白作為有罪判決之
    唯一證據，此外，復查無其他積極證據足證被告有何業務過
    失傷害之犯行，揆諸前開說明，既不能證明被告犯罪，即應
    為被告無罪之諭知。
據上論斷，應依刑事訴訟法第三百零一條第一項，判決如主文。
本案經檢察官蘇維達到庭執行職務。
中    華    民    國    95    年    1     月    19    日
                  刑事第九庭審判長法  官  蘇素娥
                                  法  官  葉珊谷
                                  法  官  林怡秀
本件正本證明與原本無異。
如不服本判決，應於判決送達後十日內，向本院提出上訴狀。
                                  書記官  林義盛
中    華    民    國    95    年    1     月    19    日


司法院資訊處製作；財團法人民間司法改革基金會備份。
